臺灣高等法院刑事判決　　　　　　　　　　　　　九十一年度上易字第一七五一號
　　上　訴　人　臺灣士林地方法院檢察署檢察官
　　上　訴　人
　　即　被　告　乙○○
　　選任辯護人　任秀妍
　　　　　　　　袁曉君
右上訴人因被告詐欺案件，不服臺灣士林地方法院九十一年度易字第一三一號，中華
民國九十一年五月七日第一審判決（起訴案號：臺灣士林地方法院檢察署九十年度偵
字第一○八九四號）提起上訴，本院判決如左：
    主  文
原判決撤銷。
乙○○意圖為自己不法之所有，以詐術使人將本人之物交付，累犯，處拘役伍拾伍日
，如易科罰金，以參佰元折算壹日。
    事  實
一、乙○○前因竊盜案件，於民國八十四年六月二十三日，經本院判處有期徒刑六月
    確定，於八十六年五月四日執行完畢，仍不知警惕，緣乙○○前曾積欠丁○○債
    務，迄未清償，乙○○竟意圖為自己不法之所有，於九十年五月九日下午二時許
    ，在台北市○○○路與峨眉街口，以方便聯絡還錢事宜需向丁○○借用手機及可
    代售行動電話手機予其親戚為由，向丁○○佯稱可於賣出行動電話後，一併將前
    債清償等語，致使丁○○不疑有詐，信以為真，當場即交付諾基亞８２１０及易
    利信Ｔ２９行動電話手機各一具予乙○○。詎乙○○於收受前開手機後，即避不
    見面，丁○○履向乙○○要求歸還借用之行動電話手機及代售行動電話手機所得
    之款項，均未獲置理，始知受騙。
二、案經丁○○訴由台北市政府警察局大同分局報請台灣士林地方法院檢察署檢察官
    偵查起訴。
    理  由
一、訊據被告乙○○矢口否認有何詐欺犯行，辯稱：前開兩具手機係丁○○委伊代賣
    ，伊亦於取得手機後即將之賣給蕭姓男子，因蕭姓男子後來未給付貨款，伊亦找
    不到該蕭姓男子，所以無法返還告訴人手機之貨款云云。然查：
  (一)、被告乙○○如何佯稱其為方便聯絡還錢事宜需借用手機及可代售行動電話手機
      予其親戚，事後即可連同前債還清，而向告訴人丁○○騙取前開手機兩具之事
      實，業據告訴人丁○○於警訊、偵查、原審及本院審理時堅指不移，並於原審
      審理時結證在卷（見原審卷第二二頁至第二四頁），核與證人即在場見證之丙
      ○○於警訊、偵查時及本院審理證述被告係以借用及代為出售行動電話為由而
      取得該兩具手機等情節（本院九十一年九月五日審判筆錄）相符。
  (二)、告訴人丁○○係因被告向其佯稱沒有手機無法聯絡到伊，且伊有親戚要買手機
      ，日後可還錢，告訴人始信以為真而交付手機，然被告於取得兩具手機後，即
      未再與告訴人聯絡，足見被告乙○○於向丁○○取得手機之初即有行騙之意圖
      甚明。
  (三)、雖被告乙○○辯稱伊業將兩具手機賣給蕭姓男子，因蕭姓男子後來未給付貨款
      ，伊亦找不到蕭姓男子，所以無法還告訴人手機之貨款云云。然查被告自始未
      能舉出該蕭姓男子之真實名字及住居所或其他證人供本院查證，所辯自難採信
      。
  (四)、況被告自承其前為手機銷售業務員，足見其對於手機銷售之流程、管道，均知
      之甚詳，乃被告竟於賣出手機後，無法舉出該蕭姓男子之年籍、住所，被告所
      辯殊有違常理。
  (五)、被告聲請本院傳喚證人甲○○到庭欲證明被告乙○○與告訴人丁○○係合夥關
      係云云，惟查證人甲○○到本院結證稱：「我是從事大哥大通訊行，乙○○我
      認識他的時候，他是在一家今天有限公司作配件的，後來他跳槽到在中華路的
      一家公司。他在那裡也與老闆鬧得不愉快，乙○○說要自己出來做，我有跟他
      叫過二次貨，結果是乙○○請他的同事送貨過來。是送手機過來。有一、二次
      。我只知道這種情形，我不知道他們之間是否為合夥。我現在無法確定是否為
      丁○○收的貨。」等語（本院卷第五十八頁），亦無從為有利於被告之認定。
  (六)、綜上各節，足見被告乙○○所辯各節顯係卸責之詞，不足採信。本件事證明確
      ，被告犯行洵堪認定，應依法論科。
二、核被告所為，係犯刑法第三百三十九條第一項之詐欺取財罪。
三、原審判決予以論科，固非無見，惟查：原審判決前，被告尚未與告訴人達成和解
    之事宜，被告嗣於本院九十一年八月六日訊問時與告訴人成立和解，當庭將一萬
    七千元之款項，交付告訴人丁○○，並經告訴人丁○○點收無誤，此有本院九十
    一年八月六日訊問筆錄（本院卷第四十三頁）可證。原審未及斟酌該和解情狀，
    作為量刑之標準，尚有未洽。
四、檢察官上訴意旨，以原審量刑過輕為由，指摘原審判決不當，惟查量刑之輕重，
    乃屬於法院職權審酌之事項，經本院斟酌再三，仍認原審之量刑，除未及審酌審
    判中和解之情狀外，並無違法或失當之處，是檢察官之上訴，為無理由，被告上
    訴否認犯行指摘原判決不當，亦為無理由。雖如此，惟原判決既有上開未及審酌
    審判中和解之情事，作為量刑輕重之標準，自屬無可維持，應由本院將原判決撤
    銷改判。查被告前曾因竊盜案件，經本院於八十四年六月二十三日判處有期徒刑
    六月確定，於八十六年五月四日執行完畢之事實，業經被告供明在卷，並有臺灣
    高等法院檢察署刑案紀錄簡覆表及本院被告全國前案紀錄表各一件在卷可查，其
    於有期徒刑執行完畢後五年內，再犯本件有期徒刑以上之罪，為累犯，應依法加
    重其刑。爰審酌被告因一時貪欲，致罹刑典，偽稱欲還前債而騙取手機之手段，
    前開手機之價值計新台幣一萬六千多元，於本院審理中業已給付告訴人丁○○欠
    款一萬七千元，及其素行、生活狀況、智識程度、犯罪所生之損害、犯罪後態度
    等一切情狀，量處如主文第二項所示之刑，並諭知易科罰金之折算標準。
據上論斷，應依刑事訴訟法第三百六十九條第一項前段、第三百六十四條、第二百九
十九條第一項前段、刑法第三百三十九條第一項、第四十七條、第四十一條第一項，
罰金罰鍰提高標準條例第一條前段、第二條，判決如主文。
本案經檢察官周誠南到庭執行職務。
中      華      民      國    九十一    年      九      月 十九     日
                              台灣高等法院刑事第二庭
                                  審判長法  官  蔡  長  溪
                                        法  官  楊  貴  志
                                        法  官  林  俊  益
右正本證明與原本無異。
不得上訴。
                                        書記官  陳  明  琴
中      華      民      國     九十一   年      九      月     二十     日
附錄：本案論罪科刑法條全文
刑法第三百三十九條
意圖為自己或第三人不法之所有，以詐術使人將本人或第三人之物交付者
，處五年以下有期徒刑、拘役或科或併科一千元以下罰金。
